臺灣高等法院刑事裁定
111年度抗字第1461號
抗  告  人  
即  受刑人  黃鉦勝



上列抗告人即受刑人因聲明異議案件，不服臺灣臺北地方法院中
華民國111年8月19日裁定（111年度聲字第1158號），提起抗告
，本院裁定如下：
    主  文
抗告駁回。
    理  由
一、原裁定意旨略以：本件抗告人即受刑人黃鉦勝前因公共危險
    案件，經原審法院以111年度交簡字第226號判處有期徒刑5
    月確定，經移送臺灣臺北地方檢察署（下稱臺北地檢署）執
    行後，經執行檢察官訊問並諭知因已酒駕5犯，難認值得宥
    恕，仍宜發監執行，不得易科罰金等節，業經原審法院核閱
    臺北地檢署111年度執字第2721號執行卷宗無誤。受刑人於
    執行程序中已具體向檢察官陳述意見，難謂未給予陳述意見
    之機會，又檢察官經審核犯罪類型、再犯危險性、對公益危
    害性等因素，就是否難收矯正之效或難以維持法秩序依職權
    裁量後，認不應准許受刑人易科罰金，已具體說明理由，本
    案檢察官對具體個案所為判斷，並無逾越法律授權或專斷而
    違反比例原則等濫用權力之情事，法院自應予以尊重。本件
    執行檢察官否准受刑人易科罰金，係依法執行其職權，核無
    逾越法律授權、專斷等濫用權力之情事。本件聲明異議指摘
    檢察官之執行指揮不當，為無理由，應予駁回。
二、抗告意旨略以：受刑人雖先後於民國90年（2次）、93年、108年、111年間，已酒後駕車5犯，但如以21年計算，平均所犯比例約為5年一犯，且皆未肇事，亦僅為入睡後隔夜酒力未退而騎乘機車，對於用路安全危害甚微，非有如刑法第41條第4項所規定，有難收矯正之效或難以維持法秩序之情形。且執行檢察官應依具體個案、犯罪特性及情節、家庭因素、社會責任（有無正當工作）、犯後態度等相關因素綜合評估後，行使裁量權，而非受媒體報導、社會輿論、個人好惡等不當因素進行裁量判斷。又受刑人於108年因酒駕案件執行完畢後，皆在工地打零工，直至111年4月擔任業務銷售，任職期間工作表現及態度深受肯定並獲得重用，然因本案無法易科罰金而入監服刑，頓失工作收入，導致家中經濟中斷，無法照顧年邁雙親及子女，請求給予最後一次機會，准予易科罰金。
三、按受刑人或其法定代理人或配偶以檢察官執行之指揮為不當
    者，得向諭知該裁判之法院聲明異議，刑事訴訟法第484條
    定有明文。該條所稱「檢察官執行之指揮不當」，係指檢察
    官有積極執行指揮之違法及其執行方法有不當等情形而言。
    次按，犯最重本刑為5年以下有期徒刑以下之刑之罪，而受6
    個月以下有期徒刑或拘役之宣告者，得以1,000元、2,000元
    或3,000元折算1日，易科罰金。但確因不執行所宣告之刑，
    難收矯正之效或難以維持法秩序者，不在此限。刑事訴訟法
    第457條第1項前段、刑法第41條第1項分別定有明文。故有
    期徒刑或拘役得易科罰金之案件，法院所諭知者，僅係易科
    罰金時之折算標準而已，至於是否准予易科罰金，仍賦予執
    行檢察官視個案具體情形，依前開法律規定而為裁量，亦即
    執行檢察官得考量受刑人之一切主、客觀條件，審酌其如不
    接受有期徒刑或拘役之執行，是否難達科刑之目的、收矯正
    之成效或維持法秩序等，以作為其裁量是否准予易科罰金之
    憑據，非謂受刑人受6個月以下有期徒刑或拘役之宣告時，
    執行檢察官即必然應准予易科罰金。且上開法條所稱「難收
    矯正之效」及「難以維持法秩序」，均屬不確定法律概念，
    此乃立法者賦予執行者能依具體個案，考量犯罪所造成法秩
    序等公益之危害大小、施以自由刑，避免受刑人再犯之效果
    高低等因素，據以審酌得否准予易科罰金，亦即執行者所為
    關於自由刑一般預防（維持法秩序）與特別預防（有效矯治
    受刑人使其回歸社會）目的之衡平裁量，非謂僅因受刑人個
    人家庭、生活處遇值得同情即應予以准許；且法律賦予執行
    檢察官此項裁量權，僅在發生違法裁量或有裁量瑕疵時，法
    院始有介入審查之必要，如執行檢察官於執行處分時，已具
    體說明不准易科罰金之理由，且未有逾越法律授權、專斷等
    濫用權力之情事，自不得遽謂執行檢察官之執行指揮為不當
    （最高法院100年度台抗字第646號、101年度台抗字第363號
    裁定意旨參照）。　　
四、經查：
（一）本件受刑人於111年1月1日飲酒後，騎乘機車行駛於道路
      ，為警查獲時測得吐氣所含酒精濃度達每公升0.36毫克，
      涉犯刑法第185條之3第1項第1款之公共危險罪，經原審法
      院以111年度交簡字第226號判處有期徒刑5月，併科罰金
      新臺幣5萬元確定。又受刑人曾於90年3月22日、90年6月1
      9日、93年8月7日、108年2月19日先後4次犯酒後駕車公共
      危險罪，各經①原審法院於90年5月24日以90年度北交簡字
      第1415號判決判處拘役40日確定；②原審法院於90年10月3
      1日以90年度北交簡字第3570號判決判處罰金銀元2萬1千
      元確定；③原審法院於93年9月29日以93年度北交簡字第19
      24號判決判處罰金銀元3萬元確定；④臺灣新北地方法院以
      108年度交簡字第719號判決判處有期徒刑4月，併科罰金
      新臺幣3萬元，嗣經同院於108年8月16日以108年度交簡上
      字第79號判決駁回上訴確定，此有本院被告前案紀錄表及
      各該聲請簡易判決處刑書、判決書在卷可參，是受刑人於
      本案前已因4件酒後駕車公共危險罪經法院判刑確定之事
      實，堪以認定。
（二）受刑人本件酒後駕車公共危險案件經原審法院判刑確定後
      ，由臺北地檢署檢察官指揮執行，經檢察官審核認受刑人
      自90年起，已五犯（含本件）酒後駕車公共危險罪，本案
      雖係在家裡喝酒，睡一覺到中午才騎車上路，仍可預見騎
      乘機車於道路時，酒精濃度可能超過法定標準每公升0.25
      毫克，難認有值得宥恕之處，以發監執行為當等情，有臺
      北地檢察署聲請易科罰金案件審核表、執行筆錄在卷可稽
      ，並經本院調閱該案執行卷宗之電子卷證確認無訛，足見
      檢察官已審酌受刑人之犯罪類型（酒後駕車）、再犯可能
      性等因素，認不應准許受刑人易科罰金。是本件檢察官依
      職權裁量後，已具體說明不准受刑人易科罰金之理由，其
      對具體個案所為判斷，並無逾越法律授權或專斷而違反比
      例原則等濫用權力之情事，法院自應予以尊重。
（三）至抗告意旨所指須扶養年邁雙親及子女、入監無法工作等
      情，與刑法第41條第1項但書之要件無涉，檢察官審酌得
      否易科罰金，係衡量國家對受刑人實施之具體刑罰權是否
      得收矯正之效及維持法秩序，是受刑人之家庭經濟狀況，
      不影響檢察官指揮執行之認定，抗告意旨執前詞指摘原裁
      定不當，並無可採。
五、綜上，原裁定以執行檢察官不准易科罰金之執行命令並無違
    法或不當，而駁回受刑人之聲明異議，核無違誤，是本件抗
    告為無理由，應予駁回。
據上論斷，應依刑事訴訟法第412條，裁定如主文。　　
中　　華　　民　　國　　111 　年　　9 　　月　　29　　日
                  刑事第二十五庭審判長法  官 邱滋杉
                                      法  官 黃翰義
                                      法  官 邱瓊瑩
以上正本證明與原本無異。
不得再抗告。
                                      書記官 桑子樑
中　　華　　民　　國　　111 　年　　9 　　月　　29　　日